【裁判字號】    92,毒抗,258
【裁判日期】    920605
【裁判案由】    毒品危害防制條例
【裁判全文】
臺灣高等法院刑事裁定                          九十二年度毒抗字第二五八號
    抗  告  人
    即  被  告  甲○○
右抗告人因違反毒品危害防制條例案件，經檢察官聲請強制戒治，不服臺灣新竹地方
法院九十二年度毒聲字第二六二號，中華民國九十二年四月二十八日裁定（聲請案號
：臺灣新竹地方法院檢察署九十二年度聲戒字第一○七號），提起抗告，本院裁定如
左：
    主  文
抗告駁回。
    理  由
一、按犯施用第二級毒品罪，經觀察、勒戒後，有繼續施用毒品傾向者，由檢察官聲
    請法院裁定令入戒治處所施以強制戒治，其期間為一年。強制戒治期滿或交付保
    護管束期滿，應由檢察官為不起訴之處分；被告於前開不起訴之處分後，五年內
    再犯第十條之罪者，應由檢察官聲請法院裁定先令入戒治處所施以強制戒治。三
    犯以上者，亦同。毒品危害防制條例第二十條第二項、第二十三條第一項、第二
    項分別定有明文。
二、原審法院認抗告人即被告甲○○前因施用毒品，經觀察、勒戒後，認無繼續施用
    毒品之傾向，由台灣新竹地方法院檢察署檢察官為不起訴處分後，又因施用第二
    級毒品安非他命，經觀察、勒戒後，認有繼續施用毒品傾向者，由檢察官聲請法
    院裁定令入戒治處所施以強制戒治，並經原審法院以八十九年度竹北簡字第三四
    ○號判處有期徒刑五月，如易科罰金以三百元折算一日確定。其強制戒治並於九
    十年九月二十三日交付保護管束期滿。復於民國九十一年十一月二十五日十五時
    許回溯前九十六小時內某時，非法施用第二級毒品安非他命，因其為警列管之毒
    品調查人口，經警通知檢驗尿液，採集其尿液送驗結果，呈甲基安非他命陽性反
    應，有昭信科技顧問股份有限公司濫用藥物陽性檢體檢驗報告在卷可稽，足認被
    告有施用第二級毒品安非他命之行為，爰依毒品危害防制條例第二十條第三項但
    書之規定，依檢察官聲請，裁定將被告送戒治處所施以強制戒治。
三、抗告意旨略以：被告患有癲癇症，時常頭痛，需以藥物控制症狀，並常服用止痛
    藥或感冒藥水止痛，原審依其尿液檢驗為安非他命陽性反應而裁定強制戒治，應
    是服用該等藥物所致，被告並無施用毒品云云。
四、惟查：被告為列管之毒品調查人口，於九十一年十一月二十五日經警傳喚到案，
    採集被告之尿液送請鑑定結果，確呈甲基安非他命陽性反應，有昭信科技顧問股
    份有限公司濫用藥物陽性檢體檢驗報告附卷可參。被告前有多次施用毒品安非他
    命之記錄，第一次裁定送觀察、勒戒後，認無繼續施用毒品之傾向，經檢察官以
    八十八年度毒偵字第八三九號不起訴處分；第二次經觀察、勒戒後，認有繼續施
    用毒品之傾向，先送強制戒治，並經原審法院判處有期徒刑五月，如易科罰金以
    三百元折算一日確定，並於九十年九月二十三日強制戒治期間屆滿，有本院被告
    全國前案紀錄表在卷可按。核被告本次施用安非他命已達三犯毒品危害防制條例
    第十條之施用第二級毒品安非他命罪，依毒品危害防制條例第二十三條第二項但
    書，毋庸先經裁定交付觀察勒戒，即得逕令入戒治處所施以強制戒治。被告所提
    出服用之感冒藥明通治痛單液及雙貓傷風友感冒液，經檢送行政院衛生署管制藥
    品管理局檢驗，據該局函覆：「送驗之檢體明通治痛單液及雙貓傷風友感冒液，
    經查行政院衛生署藥品許可證資料，該等藥品均不含安非他命、甲基安非他命成
    分，惟二產品中均含Ｍｅｔｈｙｌｅｐｈｅｄｒｉｎｅ成分，服用含該成分製劑
    後，其尿液以免疫學方法分析檢驗，或可能造成安非他命類偽陽性反應，但以地
    方衛生局需併用另一種不同原理之檢驗方法（即ＴＯＸＩ－ＬＡＢ，屬薄層層析
    法）進行檢驗，或以氣相層析質譜儀進行確認，均不致呈安非他命或甲基安非他
    命陽性反應。」有該局九十二年四月二十四日管檢字第０九二０００三二一六函
    在卷可按。本件昭信科技顧問股份有限公司以氣相層析質譜分析法檢驗，自可排
    除偽陽性情事之發生。被告尿液中既檢出有安非他命，足認被告所辯，為空言卸
    責之詞。原審法院依檢察官之聲請，裁定令入戒治處所施以強制戒治，於法並無
    不合。本件抗告為無理由，應予駁回。
五、據上論斷，應依刑事訴訟法第四百十二條，裁定如主文。
中    華    民    國      九十二      年      六        月     五       日
                            臺灣高等法院刑事第五庭
                                審判長法  官  曾  德  水
                                      法  官  楊  貴  雄
                                      法  官  趙  功  恆
右正本證明與原本無異。
不得再抗告。
                                      書記官  孫  佩  琳
中    華    民    國      九十二      年      六        月     五       日


司法院資訊處製作；財團法人民間司法改革基金會備份。
